臺灣臺中地方法院民事判決　　　　　　 100年度訴字第1406號
原　　　告　國立台灣體育學院
法定代理人　蘇文仁
訴訟代理人　王一翰律師
複　代理人　陳昭勳律師
被　　　告　游瑞庚
　　　　　　游邱瑞蘭
　　　　　　李游素娥原名游素.
　　　　　　游瑞箱
上列當事人間排除侵害等事件，本院於民國100年11月30日言詞
辯論終結，判決如下：
    主    文
被告游瑞庚、游瑞箱、李游素娥應將坐落臺中市○區○○段一三
五地號上，如附圖Ａ部分，面積七平方公尺之土地上之地上物拆
除，被告游瑞庚、游瑞箱、李游素娥、游邱瑞蘭並應將附圖Ａ部
分土地返還占有與原告。
被告游瑞庚、游瑞箱、李游素娥應將坐落臺中市○區○○段一六
七地號上，如附圖Ｃ、Ｄ部分，面積合計十九平方公尺之土地上
之地上物拆除，被告游瑞庚、游瑞箱、李游素娥、游邱瑞蘭並應
將附圖Ｃ、Ｄ部分土地返還占有與原告。
被告游瑞庚、游瑞箱、李游素娥、游邱瑞蘭應各自給付原告新臺
幣貳萬零貳佰玖拾壹元，及被告游瑞庚、游邱瑞蘭均自民國一０
０年六月二十七日起、被告游瑞箱自民國一００年十一月十四日
起、被告李游素娥自民國一００年十一月十五日起，均至清償日
止，按年息百分之五計算之利息；暨自一００年五月一日起至返
還占有之日止，按月給付原告新臺幣壹仟壹佰肆拾玖元。本項之
給付，於被告其中一人或數人給付範圍內，其他被告免其責任。
訴訟費用由被告負擔。
本判決第一項於原告以新臺幣陸萬元為被告供擔保後，得假執行
。但被告游瑞庚如於假執行程序實施前，以新臺幣貳拾萬壹仟
佰貳拾元為原告預供擔保，得免為假執行。
本判決第二項於原告以新臺幣壹拾萬元為被告供擔保後，得假
執行。但被告游瑞庚如於假執行程序實施前，以新臺幣拾玖萬
玖仟元為原告預供擔保，得免為假執行。
本判決第三項於原告以新臺幣陸仟元為被告供擔保後，得假執行
。但被告游瑞庚如於假執行程序實施前，以新臺幣貳萬零貳佰玖
拾壹元為原告預供擔保，得免為假執行。
    事實及理由
壹、程序部分：
一、按不變更訴訟標的，而補充或更正事實上或法律上之陳述者
    ，非為訴之變更或追加。民事訴訟法第256 條定有明文。查
    ：
（一）本件原告原起訴聲明第一項、第二項係請求「(一)被告游瑞
      庚、游瑞箱、游素娥、游邱瑞蘭應將坐落臺中市○區○○
      段135 地號上，如附圖（按指前案附圖）G 部分，面積7
      平方公尺之土地上之地上物拆除，並將土地返還占有與原
      告。(二)被告游瑞庚、游瑞箱、游素娥、游邱瑞蘭應將坐落
      臺中市○區○○段167 地號上，如附圖（按指前案附圖）
      H 部分，面積19平方公尺之土地上之地上物拆除，並將土
      地返還占有與原告。」，嗣於訴狀送達被告後，於民國10
      0 年10月24日言詞辯論期日（參本院卷第139 頁），當庭
      依本件本院囑託地政機關測量之複丈成果圖，將上開訴之
      聲明第一項「附圖G 」更正為「附圖Ａ」、聲明第二項「
      附圖H 」更正為「附圖Ｃ及Ｄ」。
（二）原告起訴時雖列「游素娥」為被告之一，但經向戶政機關
      調取其最新戶籍謄本（參本院卷第146 頁），應為「李游
      素娥」，故原告於100 年11月30日言詞辯論時，當庭更正
      之。
（三）原告上開更正，經核均未變更訴訟標的，而僅補充其聲明
      使之完足、明確，或更正事實上之陳述，於法核無不符，
      應予准許。
二、次按訴狀送達後，原告不得將原訴變更或追加他訴。但請求
    之基礎事實同一者，不在此限。民事訴訟法第255 條第1項
    第2 款分別定有明文。查原告於100 年11月25日具狀將前述
    更正後之聲明第一項、第二項及原起訴聲明第三項「(三)被告
    游瑞庚、游瑞箱、游素娥、游邱瑞蘭應連帶給付原告新臺幣
    （下同）20,291元，及自起訴狀送達翌日起至清償日止，按
    年息百分之五計算之利息；暨自100 年5 月1 日起至返還占
    有之日止，按月給付原告1,149 元。」變更為「(一)被告游瑞
    庚、游瑞箱、游素娥應將坐落臺中市○區○○段135 地號上
    ，如附圖Ａ部分，面積7 平方公尺之土地上之地上物拆除，
    被告游瑞庚、游瑞箱、游素娥、游邱瑞蘭並應將附圖A 部分
    土地返還占有與原告。(二)被告游瑞庚、游瑞箱、游素娥應將
    座落臺中市○區○○段167 地號上，如附圖Ｃ、Ｄ部分，面
    積19平方公尺之土地上之地上物拆除，被告游瑞庚、游瑞箱
    、游素娥、游邱瑞蘭並應將附圖Ｃ、Ｄ部分土地返還占有與
    原告。(三)被告游瑞庚、游瑞箱、游素娥、游邱瑞蘭應各自給
    付原告20,291元，及自起訴狀送達翌日起至清償日止，按年
    息百分之五計算之利息；暨自100 年5 月1 日起至返還占有
    之日止，按月給付原告1,149 元；本項之給付，於被告其中
    一人或數人給付範圍內，其他被告免其責任。」，核屬訴之
    變更，惟原告變更之訴與原訴之原因事實同一，揆諸首揭規
    定，應予准許。
三、被告游瑞箱、李游素娥、游邱瑞蘭經合法通知，未於言詞辯
    論期日到場，核無民事訴訟法第386 條各款所列情形，爰依
    原告之聲請，由其一造辯論而為判決。
貳、實體部分：
一、原告起訴主張略以：
（一）訴外人游主勤（即被告游瑞庚、游瑞箱、李游素娥之被繼
      承人、被告游邱瑞蘭之公公，下以姓名稱之）於光復初期
      即占用臺中市○區○○段134 、135-4 、135 、167 地號
      土地（以下均以系爭某某地號簡稱之）如前案附圖A 、B
      、C 、D 、E 、F 、G 、H 、I 部分。後幾經變遷，至94
      年間，其中前案附圖I 、B 、C 、D 土地上為單獨之建物
      ，A 、F 、G 、H 土地上則為一建物（門牌號碼為臺中市
      ○區○○路241 巷12號，下稱系爭建物），E 則由游主勤
      及被告等人使用之。系爭134 、135-4 地號部分（即前案
      附圖I 、A 、B 、C 、D 、E 、F ）為國有土地，原告為
      管理機關，原告已於94年間，起訴請求被告等人拆屋還地
      （下稱前案），迭經鈞院94年度重訴字第179 號、臺灣高
      等法院臺中分院98年度重上字第54號、最高法院99年度台
      上字第554 號民事判決確定，被告等人於系爭134 、135-
      4 地號土地上無租賃權，亦無任何合法之占有權源，被告
      等人應負拆屋還地及相當於租金之不當得利之責任。原告
      持上開確定判決，於99年6 月10日向鈞院聲請強制執行（
      99年度司執五字第46624 號），因原告體諒被告年邁，一
      再使其拖延搬遷期日，然被告始終不願配合，鈞院民事執
      行處遂於100 年4 月22日上午強制執行，進行點交。詎被
      告堅稱前案附圖G 、H 部分土地非法院判決範圍而拒絕交
      還原告。
（二）查被告使用之系爭建物，分別占有使用系爭134 、135-4
      、135 、167 地號土地。系爭135 、167 地號土地，雖非
      在前案判決範圍之內，然亦屬國有土地，管理機關為教育
      部，而教育部已自98年11月1 日起出租予原告使用，並授
      權原告排除非法占用部分，被告使用該2 筆土地實無任何
      合法權源。詎被告竟於該2 筆土地之一隅建有圍牆、放置
      物品，經原告於100 年1 月3 日，以律師函催告被告等人
      將前案附圖G （即本件再行施測之附圖Ａ部分）、H （即
      本件再行施測之附圖Ｃ、Ｄ部分）部分返還，被告等人均
      置之不理，實已形成對原告占有之妨害，原告自得依民法
      第962 條中段之規定，請求被告將占用部分之地上物拆除
      ，並遷離物品。
（三）依最高法院71年度台上字第3748號判決、74年度台上字第
      752 號判決意旨及前大法官王澤鑑學說見解，被告等人之
      行為，已侵害原告之權利或違反保護他人之法律，原告自
      得依民法第184 條第1 項前段或同條第2 項之規定，請求
      被告負損害賠償責任；而依最高法院71年度台上字第3748
      號判決，原告自得請求被告騰清雜物以回復原狀。上開民
      法第962 條及侵權行為法之規定，應屬請求權競合，原告
      得選擇行使之。
（四）又系爭135 、167 地號土地於99年1 月之申報地價分別為
      每平方公尺8,348 元、6,000 元，而本件原告自98年11月
      1 日向教育部承租該2 筆土地，卻遭被告妨害占有附圖Ａ
      、Ｃ、Ｄ部分而無法使用至今，被告於此段期間於該2 筆
      土地上放置雜物，受有相當於租金之利益，依民法第179
      條、第181 條之規定及最高法院61年度台上字第1695號判
      例要旨，被告等人自應返還之。其中附圖Ａ部分占用面積
      7 平方公尺，申報地價價值58,436元（計算式：8,348 ×
      7 ＝58,436）；附圖Ｃ、Ｄ部分，占用面積19平方公尺，
      申報地價價值114,000 元（計算式：6,000 ×19＝114,00
      0 ），2 地申報地價價值合計172,436 元（計算式：58,4
      36＋114,000 ＝172,436 ）。而該2 筆土地所在位於臺中
      市北區，附近學校、住宅林立，商業交通發達，依土地法
      第110 條、第148 條、97條第1 項之規定，宜以8 ％計算
      租金，經計算後，每年租金為13,794元（計算式172,436
      ×8 ％＝13,794.88 ，小數點以下無條件捨去，下同），
      每月租金為1,149 元（計算式：13,794/12 ＝1,149 ）。
      自98年11月1 日算至100 年4 月30日，被告（起訴狀誤載
      為「原告」）已受有1 年半之相當於租金之利益即20,691
      元（計算式：13,794×1.5 ＝20,691）。
（五）對被告答辯之陳述：
  １、系爭建物係被告游瑞庚、游瑞箱、李游素娥之被繼承人游
      主勤所興建，上開3 被告既基於繼承關係而繼承被繼承人
      游主勤所遺留之系爭建物，自有事實上之處分權能。
  ２、被告雖稱「該建物於日據時期即已存在，業據證人張再發
      、何李雀於法院98年度重上字第54號審理時結據屬實」、
      「系爭建物非被告之被繼承人游主勤所建，被告非系爭建
      物之原始起造人，原告據此請求拆屋交地顯無理由」云云
      ，然縱如被告所述，惟不論其所謂之「該建物於日據時期
      即已存在」或「被告非系爭建物之原始起造人」，均不足
      以作為原告基於承租人、占有人之地位，請求排除占有妨
      礙時之抗辯理由。
  ３、由兩造前於臺灣高等法院臺中分院98年度重上字第54號民
      事事件中法院就雙方爭點之一「上訴人抗辯附圖（按指前
      案附圖，此段所稱附圖均同）B 部分係游主勤於39年5 月
      間向台灣省公產管理處所購買，游主勤購買後，再於39年
      7 月1 日與臺中市政府簽訂系爭土地之公有耕地租賃契約
      ，附圖A 、F 部分建物於游主勤承租前即已存在供為倉庫
      使用，政府於游主勤承租後一併交付予游主勤使用，是上
      訴人就附圖A 、B 、F 部分土地有租地建屋契約存在，若
      認附圖B 部分無租地建屋契約存在，該部分亦有民法第42
      5 條之1 之法定租賃權存在，上訴人並非無權占有，是否
      有理由？」（其中上訴人即為本件被告游瑞箱、游瑞庚、
      李游素娥、游邱瑞蘭等人，前案附圖A 部分建物所用基地
      ，即包括系爭135 、167 地號土地）所為之判斷（參該判
      決第45頁倒數第7 列至第46頁第9 列，附於本件本院卷第
      57頁及背面），可知被告等人之繼承人游主勤所購買者並
      非房屋，縱為房屋，亦已滅失而不負存在，是被告等人即
      便主張法定租賃權，亦不可採。
  ４、被告請求鈞院定2 年履行期間，惟此一請求，實無任何法
      律上之依據。按除系爭135 、167 地號土地外，被告無權
      使用之其餘土地，原告基於國有土地管理機關之地位，自
      94年間起訴，至今已7 年，最高法院於99年4 月6 日判決
      確定，至今業已1 年餘，被告早有足夠時間辦理搬遷，然
      其卻屢以諸多理由拖延，於前案辦理強制執行時，明知其
      占有系爭135 、167 地號土地無理由，卻堅持不願拆除在
      系爭135 、167 地號上之兩堵牆壁，要求原告另行起訴，
      實是浪費司法資源。又前案附圖A 、F 、G 、H 為同一建
      物之基地，原告業已取回A 、F 土地部分之占有，且近日
      便會將A 、F 土地上之地上物加以拆除，屆時被告拒不遷
      出之G 、H 部分（即本件再行施測之附圖Ａ、Ｃ、Ｄ部分
      ），無疑將成為僅有一面牆壁支撐之地上物，不宜居住，
      無庸多言。
  ５、依前案之民事強制執行程序（鈞院99年度司執五字第4662
      4 號）於99年11月4 日至現場履勘時，由原告拍攝之照片
      （見本院卷第134-135 頁）可知，當時系爭建物屋內物品
      已多搬離，已無廚房流理台，亦無床鋪等設施，嗣因原告
      提起本件訴訟，被告游瑞庚、游邱瑞蘭才又搬回。
（六）並聲明：
  １、被告游瑞庚、游瑞箱、李游素娥應將座落臺中市○區○○
      段135 地號上，如附圖Ａ部分，面積7 平方公尺之土地上
      之地上物拆除，被告游瑞庚、游瑞箱、游素娥、游邱瑞蘭
      並應將附圖A 部分土地返還占有與原告。
  ２、被告游瑞庚、游瑞箱、游素娥應將座落臺中市○區○○段
      167 地號上，如附圖Ｃ、Ｄ部分，面積合計19平方公尺之
      土地上之地上物拆除，被告游瑞庚、游瑞箱、游素娥、游
      邱瑞蘭並應將附圖Ｃ、Ｄ部分土地返還占有與原告。
  ３、被告游瑞庚、游瑞箱、游素娥、游邱瑞蘭應各自給付原告
      20,291元，及自起訴狀送達翌日起至清償日止，按年息百
      分之五計算之利息；暨自100 年5 月1 日起至返還占有之
      日止，按月給付原告1,149 元；本項之給付於被告其中一
      人或數人給付範圍內，其他被告免其責任
  ４、原告願供擔保，請准予宣告假執行。
二、被告游瑞箱、李游素娥、游邱瑞蘭雖未曾於言詞辯論期日到
    場，但與被告游瑞庚共同提出書狀答辯略以：
（一）系爭135 、167 地號土地為被告游瑞庚、游邱瑞蘭使用數
      十年；且系爭建物於日據時期即已存在，係被告游瑞庚、
      游瑞箱、李游素娥之父游主勤之日人好友泰良嶺定所建造
      ，其於臺灣光復後返回日本前，無償交游主勤使用等情，
      業據證人張再發、何李雀於鈞院98年度重上字第54號民事
      事件審理時結證在卷。是系爭建物非被告之被繼承人游主
      勤所建，被告非系爭建物之原始起造人，原告據此請求拆
      屋交地顯無理由。原告雖主張系爭建物所取得的為零星之
      建材云云，惟所謂「所取得的為零星之建材」係指其他建
      築物而言，原告指鹿為馬，顯不實在。
（二）被告游瑞庚於100 年7 月18日言詞辯論時雖陳稱：「被告
      稱系爭房屋的屋頂曾因颱風而毀損，我和小孩僱請工人來
      重新整修屋頂。」，於100 年8 月18日履勘時又稱：「屋
      頂部分是因有人丟煙蒂燒燬，所以才重新用鐵皮搭蓋」等
      語，惟實際上當時屋頂部分之橫樑並未被燒毀，僅將鋪在
      橫樑上毀損部分加以整修鋪蓋，整個建物包括牆壁等均僅
      加以整修而已，此從屋內尚有逾數十年之建材可證，足以
      證明系爭建物並非被告所建造。
（三）系爭建物如前案附圖所示G 、H 部分，與A 、F 部分屬同
      一棟房子，均為被告使用長達數十年，因A 、F 部分業經
      法院執行，其內之物品，無處可放置，兼以被告僅以系爭
      建物為唯一棲身之所，乃將置於A 、F 部分之廚具等移入
      G 、H 部分（即本件再行施測之附圖Ａ、Ｃ、Ｄ部分）使
      用，足以證明系爭建物被告已使用數十年。
（四）若鈞院認原告之訴有理由，則系爭建物目前為被告游瑞庚
      、游邱瑞蘭所使用，渠等年已80多歲，無地方居住，才居
      住在系爭狹小之建物內，爰請求定2 年之履行期間，以便
      被告游瑞庚、游邱瑞蘭找房屋居住。
（五）被告游瑞庚另答辯稱：本件與前案不同，被告等並未向任
      何人承租系爭135 、167 地號土地。
（六）被告游瑞庚並聲明：（其餘被告未到庭，亦未以書狀為答
      辯之聲明）
  １、原告之訴及假執行之聲請均駁回。
  ２、如受不利判決，願供擔保請准免假執行。
三、得心證之理由：
（一）原告主張被告游瑞庚、游瑞箱、李游素娥之被繼承人游主
      勤於光復初期即占用臺中市○區○○段134 、135-4 、13
      5 、167 地號土地如前案附圖A 、B 、C 、D 、E 、F 、
      G 、H 、I 部分，其中I 、B 、C 、D 土地上為單獨之建
      物，A 、F 、G 、H 土地上則為一建物（門牌號碼為臺中
      市○區○○路241 巷12號，即系爭建物），E 則由游主勤
      及被告等人使用之。上開134 、135-4 地號為國有土地，
      原告為管理機關，前於94年間，已起訴請求被告等人拆屋
      還地，迭經本院94年度重訴字第179 號、臺灣高等法院臺
      中分院98年度重上字第54號、最高法院99年度台上字第55
      4 號民事判決確定，認被告4 人於上開134 、135-4 地號
      土地上無租賃權，亦無任何合法之占有權源，被告4 人應
      負拆屋還地及相當於租金之不當得利之責任。之後，原告
      持上開確定判決，於99年6 月10日向本院聲請強制執行（
      99年度司執五字第46624 號），因原告體諒被告年邁，一
      再使其拖延搬遷期日，然被告4 人始終不願配合，本院民
      事執行處遂於100 年4 月22日上午強制執行，進行點交。
      詎被告4 人堅稱前案附圖G 、H 部分土地非法院判決範圍
      而拒絕交還原告。另被告使用之系爭建物，分別占有使用
      上開134 、135-4 及系爭135 、167 地號土地。系爭135
      、167 地號土地，雖非在前案判決範圍之內，然亦屬國有
      土地，管理機關為教育部，而教育部已自98年11月1 日起
      出租予原告使用，並授權原告排除非法佔用部分，被告4
      人使用該2 筆土地實無任何合法權源。詎被告4 人竟於系
      爭135 、167 地號土地之一隅放置物品，經原告於100 年
      1 月3 日，以律師函催告被告等人將前案附圖G （即本件
      再行施測之附圖Ａ部分）、H （即本件再行施測之附圖Ｃ
      、Ｄ部分）部分返還，被告4 人均置之不理等事實，為被
      告4 人所不爭執，並有前案一、二、三審民事判決、系爭
      135 、167 地號土地之土地登記第二類謄本、教育部國有
      基地租賃契約、教育部函等件附卷可稽（參本院卷第12-6
      7 頁之原證1- 3），復經本院調取前案歷審案卷、本院99
      年度司執五字第46624 號民事執行案卷審閱無訛。另就系
      爭建物占用系爭135 、167 地號土地如附圖Ａ、Ｃ、Ｄ部
      分，面積分別為7 、12、7 平方公尺一節，則經本院現場
      履勘無誤，並囑託臺中市中正地政事務所測量明確，此有
      本院勘驗測量筆錄暨照片、如附圖之土地測量成果圖在卷
      可佐（參本院卷第111-118 、123 頁）。故原告上開主張
      ，堪予認定為真實。
（二）原告主張系爭建物為游主勤所建造，被告4 人在系爭135
      、16 7地號土地之一隅建有圍牆等情，為被告4 人所堅詞
      否認，答辯稱：系爭建物於日據時期即已存在，被告游瑞
      庚、游瑞箱、李游素娥或渠等父親游主勤均非原始起造人
      等語，並以證人張再發、何李雀於前案二審時之證詞為證
      。經查：
  １、證人張再發於前案二審時結證稱：被告游瑞庚所居住之臺
      中市○○路241 巷21號房屋聽說原來是日本人住的，已經
      很舊了，伊於98年初至該屋找被告游瑞庚時，該屋與光復
      時之屋況一樣，外觀沒有改變，但不清楚被告游瑞庚有無
      拆掉重建或修繕，亦不知該房屋是否被告游瑞庚所購買等
      語（臺灣高等法院臺中分院98年度重上字第54號民事案卷
      第135 頁背面至第136 頁背面、第137 背面），並於98年
      5 月9 日出具證明書載明：「茲證明游瑞庚先生現住之台
      中市○區○○路241 巷12號房屋及其使用管理之土地上，
      約於民國拾伍年時已有簡易建物計四間，嗣後雖有加以
      修建，但建物基地與現狀上建物大致相同，特此證明。」
      （同上卷第113 頁）。
  ２、證人何李雀於前案二審時結證稱：伊係民國8 年出生，19
      歲結婚，在伊結婚前，即有系爭建物，但伊已20多年沒到
      系爭建物等語（臺灣高等法院臺中分院98年度重上字第54
      號民事案卷第136 頁背面至第137 頁），並於98年5 月11
      日出具證明書寫到：「本人自民國35年間至今均為游瑞箱
      、游瑞庚之鄰居，願證明游瑞箱、游瑞庚先生現居住之台
      中市○區○○路241 巷12號房屋及其使用管理之土地上於
      民國35年時已有簡易建物計四棟現有建物基地和民國35年
      時建物大致相同，特此證明。」（同上卷第114 頁）。
  ３、依證人張再發、何李雀上開證述內容，僅能證明系爭建物
      於民國35年間即已存在之事實，對於系爭建物係由何人建
      造、被告4 人使用系爭建物之權源等節，2 位證人均未提
      及（證人張再發證稱：聽說原來是日本人住的等語，只能
      說明使用情形，無法佐證系爭建物係由何人興建之事實）
      ，尚無法依2 位證人在前案之證述，認定系爭建物之建造
      人為何人。
  ４、然按房屋之拆除，為事實上之處分行為，未經辦理所有權
      第一次登記之建物，僅所有人或有事實上處分權之人，方
      有拆除之權限。最高法院97年度台上字第1101號裁判可資
      參照。查系爭建物並未辦理所有權第一次登記，為兩造所
      不爭執，原告固未能就被告游瑞庚、游瑞箱、李游素娥及
      渠等父親游主勤係系爭建物原始起造人或所有人一節，提
      出任何證據以實其說，但被告4 人於前案及本件均一致答
      辯稱：系爭建物於日據時期即已存在，係被告游瑞庚、游
      瑞箱、李游素娥之父游主勤之日人好友泰良嶺定所建造，
      其於臺灣光復後返回日本前，無償交游主勤使用等語，則
      就系爭建物係日人泰良嶺定所建造一節，縱使不虛，惟日
      人泰良嶺定於臺灣光復後返回日本前，既已無償交予游主
      勤使用，依當時之時空背景，以及系爭建物此後均由游主
      勤或其繼承人使用，暨自日人泰良嶺定將系爭建物交予游
      主勤使用時起，迄今已逾60餘年之久，日人泰良嶺定或其
      繼承人均未曾來台就系爭房屋主張權利等情以觀，足認日
      人泰良嶺定於臺灣光復後返回日本前，將系爭建物交予游
      主勤使用時，已將該屋之事實上處分權讓與游主勤，應臻
      明確。準此，游主勤既已取得系爭建物之事實上處分權，
      則於其死亡後，被告游瑞庚、游瑞箱、李游素娥既為游主
      勤之繼承人，基於繼承關係，自繼受系爭建物之事實上處
      分權，即堪認定。從而，原告主張被告游瑞庚、游瑞箱、
      李游素娥就系爭建物有拆除之權能，洵屬有據；被告游瑞
      庚、游瑞箱、李游素娥以渠等及游主勤均非原始起造人，
      拒絕拆除返還土地云云置辯，委不可採。
（三）按占有人，其占有被侵奪者，得請求返還其占有物；占有
      被妨害者，得請求除去其妨害；占有有被妨害之虞者，得
      請求防止其妨害。民法第962 條定有明文。查原告主張被
      告游瑞庚、游瑞箱、李游素娥因繼承而取得事實上處分權
      之系爭建物占用系爭135 、167 地號土地如附圖Ａ、Ｃ、
      Ｄ部分，被告游邱瑞蘭亦使用系爭建物，且均無占用土地
      之合法權源等事實，既經本院審認詳確，從而，原告依民
      法第962 條規定，請求如聲明第1 項所示，為有理由，應
      予准許。
（四）次按無法律上之原因而受利益，致他人受損害者，應返還
      其利益。不當得利之受領人，除返還其所受之利益外，如
      本於該利益更有所取得者，並應返還。但依其利益之性質
      或其他情形不能返還者，應償還其價額。受領人於受領時
      ，知無法律上之原因或其後知之者，應將受領時所得之利
      益，或知無法律上之原因時所現存之利益，附加利息，一
      併償還；如有損害，並應賠償。民法第179 條前段、第18
      1 條、第182 條第2 項分別有明文。又依不當得利之法則
      請求返還不當得利，以無法律上之原因而受利益，致他人
      受有損害為其要件，故其得請求返還之範圍，應以對方所
      受之利益為度，非以請求人所受損害若干為準。又無權占
      有他人土地，可能獲得相當於租金之利益為社會通常之觀
      念，最高法院61年台上字第1695號判例可資參照。且無權
      使用他人土地、建物者，其所受利益，為使用本身，而「
      相當於租金」係原受利益依其性質不能返還時應償還之價
      額。另按基地租金之數額，除以基地申報地價為基礎外，
      尚須斟酌基地之位置、工商業繁榮之程度、承租人利用基
      地之經濟價值及所受利益等項、並與鄰地租金相比較，以
      為決定（最高法院68年度台上字第3071號判例參照）。在
      本件中：
  １、原告自98年11月1 日起即向教育部承租系爭135 、167 地
      號土地，惟被告游瑞庚、游瑞箱、李游素娥因繼承而取得
      事實上處分權之系爭建物卻占用如附圖Ａ、Ｃ、Ｄ部分，
      被告游邱瑞蘭亦居住在該建物內，均無占用土地之合法權
      源，則被告4 人占用系爭135 、167 地號土地如附圖Ａ、
      Ｃ、Ｄ部分，自分別受有相當租金之不當利益。是以原告
      依民法第179 條規定，請求被告4 人返還自98年11月1 日
      起，均至遷讓交還占有系爭土地如附圖Ａ、Ｃ、Ｄ部分之
      日止，無權占用土地之利益，於法有據。
  ２、又按地租不得超過地價百分之8 ，約定地租或習慣地租超
      過地價百分之8 者，應比照地價百分之8 減定之，不及地
      價百分之8 者，依其約定或習慣。前項地價指法定地價，
      未經依規定地價之地方，指最近3 年之平均地價。土地所
      有權人依土地法所申報之地價，為法定地價。土地法第11
      0 條、148 條定有明文。查系爭135 、167 地號土地自93
      年7 月至99年1 月之申報地價分別為每平方公尺8,348 元
      、6,000 元，有地價第二類謄本附卷可稽（本院卷第105
      頁）。其中附圖Ａ部分占用面積7 平方公尺，依申報地價
      計算，價值58,436元（計算式：8,348 ×7 ＝58,436）；
      附圖Ｃ、Ｄ部分，占用面積合計19平方公尺，依申報地價
      計算，價值114,000 元（計算式：6,000 ×19＝114,000
      ），以上3 部分占用面積之價值合計172,436 元（計算式
      ：58,436＋114,000 ＝172,436 ）。爰審酌上開2 筆土地
      坐落在臺中市北區，毗鄰原告學校校區，附近學校、住宅
      林立，商業、交通發達，再參酌前案中就被告4 人無權占
      用與上開2 筆土地相鄰之同段134 、135-4 地號土地係以
      土地申報總價額百分之7 計算相當於租金之不當得利，本
      院認原告主張以百分之8 計算被告4 人無權占用如附圖Ａ
      、Ｃ、Ｄ部分土地之不當得利，應屬妥適。經計算後，被
      告4 人無權占用如附圖Ａ、Ｃ、Ｄ部分土地每年相當於租
      金之不當得利為13,794元（計算式172,436 ×8 ％＝13,7
      94，小數點以下無條件捨去，下同），每月租金為1,149
      元（計算式：13,794/12 ＝1,149 ）。自98年11月1 日算
      至100 年4 月30日，被告4 人已受有1 年半之相當於租金
      之利益，即20,691元（計算式：13,794×1.5 ＝20,691）
      。原告就前開1 年半期間，被告4 人占用如附圖Ａ、Ｃ、
      Ｄ部分土地所受相當於租金之不當得利僅請求20,291元，
      自應准許。
  ３、再按應付利息之債務，其利率未經約定，亦無法律可據者
      ，週年利率為百分之5 ，民法第203 條有明定。查本件原
      告之民事起訴狀繕本係於於100 年6 月15日寄存於被告游
      瑞庚、游邱瑞蘭之住所，於100 年6 月26日發生送達效力
      ；於100 年11月2 日寄存於被告游瑞箱之戶籍地，於100
      年11月13日發生送達效力；於100 年11月14日送達於被告
      李游素娥，有本院送達證書附卷可憑（本院卷第80、83、
      147 、149 頁）。從而，原告依不當得利之法律關係，請
      求被告4 人應各自給付原告20,291元，及自起訴狀送達翌
      日起即被告游瑞庚、游邱瑞蘭均自100 年6 月27日起，被
      告游瑞箱自100 年11月14日起，被告李游素娥自100 年11
      月15日起，均至清償日止，按年息百分之5 計算之利息；
      暨自100 年5 月1 日起至返還占有之日止，按月給付原告
      1,149 元；此項給付於被告其中一人或數人給付範圍內，
      其他被告免其責任，核屬有據，應予准許。
四、本件事證已臻明確，兩造其餘攻擊、防禦方法及所提出之各
    項證據資料，核與判決結果不生影響，爰不逐一論述，附此
    敘明。
五、據上論結，原告之訴為有理由，依民事訴訟法第385 條第1
    項前段、第78條、第85條第1 項前段、第390 條第2 項、第
    392 條第2 項，判決如主文。
中    華    民    國    100    年    12    月    21    日
                  民事第一庭    法  官  莊嘉蕙
正本係照原本作成。
如對本判決上訴，須於判決送達後20日內向本院提出上訴狀（須
附繕本）。如委任律師提起上訴者，應一併繳納上訴審裁判費。
中    華    民    國    100    年    12    月    21    日
                                書記官  吳詩琳